臺灣臺中地方法院刑事判決
109年度訴字第1444號
公  訴  人  臺灣臺中地方檢察署檢察官
被      告  鄭錦源



上列被告因違反毒品危害防制條例案件，經檢察官提起公訴（10
9年度毒偵字第896號），本院判決如下：
    主    文
乙○○犯施用第一級毒品罪，累犯，免刑。扣案之第一級毒品海洛
因壹包（含外包裝袋壹只，驗餘淨重零點零柒零參公克）沒收銷
燬之。
    犯罪事實
一、乙○○基於施用第一級毒品之犯意，於民國109年3月20日17時
    許，在臺中市○○區○○路000巷00號5樓住處，以將海洛因加水
    後放入針筒注射入體內之方式，施用第一級毒品海洛因1次
    。嗣為警於109年3月22日17時40分許，在臺中市南區忠明南
    路與工學北路交岔路口攔查，徵得其同意搜索，扣得第一級
    毒品海洛因1包(驗餘淨重0.0703公克)，並經其同意採尿送
    驗，結果呈可待因及嗎啡陽性反應，始悉上情。
二、案經臺中市政府警察局第三分局報告臺灣臺中地方檢察署檢
    察官偵查起訴。
    理    由
壹、程序部分
    下列認定被告犯罪事實之供述證據，被告於本院審理時未爭
    執證據能力，且迄至言詞辯論終結前亦未聲明異議，復經本
    院審認該等證據之作成並無違法、不當或顯不可信情況，依
    刑事訴訟法第159條之5規定，均有證據能力；又本案認定事
    實引用之非供述證據，並無證據證明係公務員違背法定程序
    取得，參酌同法第158條之4規定意旨，亦有證據能力。
貳、實體部分
一、上揭犯罪事實，業據被告於警詢、偵查中及本院準備程序、
    審理時均坦承不諱（見毒偵卷第63-64頁、第125-126頁；本
    院卷第87頁、第95-96頁、第125-126頁、第223頁）；而經
    被告同意後採集其尿液送驗，結果確呈可待因及嗎啡陽性反
    應等情，有臺中市政府警察局勘察採證同意書、臺中市政府
    警察局第三分局偵辦毒品案件尿液檢體對照表、正修科技大
    學超微量研究科技中心尿液檢驗報告、臺灣臺中地方檢察署
    109 年7月2日中檢增沛松109毒偵896字第158520號函各1份
    在卷為稽（見毒偵卷第77頁、第79頁；核交卷第13頁；本院
    卷第79頁），亦有白色粉末1包（見毒偵卷第73頁）扣案可
    憑。而該白色粉末經送驗，確含第一級毒品海洛因成分，有
    衛生福利部草屯療養院109年3月31日草療鑑字第1090300501
    號鑑驗書1份在卷可證（見核交卷第9頁），足認被告之自白
    與事實相符，應堪採信。
二、綜上所述，本案事證明確，被告前開犯行堪以認定，應依法
    論科。
參、論罪科刑
一、查海洛因為毒品危害防制條例第2條第2項第1款所定之第一
    級毒品，依法不得持有、施用。核被告所為，係犯毒品危害
    防制條例第10條第1項之施用第一級毒品罪。被告持有第一
    級毒品海洛因之低度行為，應為施用之高度行為所吸收，不
    另論罪。
二、被告前因施用第一級毒品案件，經本院於107年4月16日以10
    6年度訴字第3085號判決判處有期徒刑1年確定，於108年10
    月14日縮短刑期執行完畢出監等情，有被告之臺灣高等法院
    被告前案紀錄表在卷可按，其於受徒刑之執行完畢後5年內
    ，故意再犯本案有期徒刑以上之罪，為累犯。復衡被告所犯
    前案為施用毒品案件，與本案犯行之犯罪類型、罪質、目的
    、手段與法益侵害結果均高度相似，且因前案入監執行接受
    較嚴格之矯正處遇，同時隔絕毒品期間非短，竟於前案執行
    完畢後再犯本案，足認被告守法意識及對刑罰之感應力仍顯
    不足，兼衡本案犯罪情節，尚無應量處最低法定刑，若依累
    犯規定加重其刑，將致被告之人身自由有遭受過苛侵害而違
    反罪刑相當原則之疑慮，參酌司法院大法官釋字第775號解
    釋意旨，爰依刑法第47條第1項前段規定，加重其刑。
三、本案應由本院為免刑判決：
　㈠按109年1月15日修正公布，同年7月15日施行之毒品危害防制
    條例第20條第3項規定，犯第10條之罪於觀察、勒戒或強制
    戒治執行完畢釋放後，3年後再犯毒品危害防制條例第10條
    之罪者，適用毒品危害防制條例第20條前2項之規定。所謂
    「3年後再犯」，只要行為人本次再犯（不論修正施行前、
    後）距最近1次觀察、勒戒或強制戒治執行完畢釋放已逾3年
    者，即應依毒品危害防制條例第20條規定，再令其觀察、勒
    戒，不因其間有無犯毒品危害防制條例第10條之罪經起訴、
    判刑或執行而受影響（最高法院109年度台上字第3826號判
    決要旨可資參照）。次按毒品危害防制條例修正施行前犯第
    10條之罪之審判中案件，於修正施行後，由法院或少年法院
    （地方法院少年法庭）依修正後規定處理；依修正後規定應
    為不起訴處分或不付審理之裁定者，法院或少年法院（地方
    法院少年法庭）應為免刑之判決或不付審理之裁定，毒品危
    害防制條例第35條之1第2款定有明文。查本案被告於毒品危
    害防制條例109年7月15日修正施行前犯施用第一級毒品犯行
    ，並於109年6月12日繫屬本院，有本院之收案戳章在卷可憑
    （見本院卷第9頁），於毒品危害防制條例修正施行後，自
    應由本院依修正後之規定處理。
　㈡被告前於91年間因施用毒品案件，經本院以91年度毒聲字第1
    338號裁定令入戒治處所施以強制戒治，於92年5月10日執行
    完畢釋放等情，有被告之臺灣高等法院被告前案紀錄表在卷
    可按。被告本案施用第一級毒品犯行，距前開最近1次強制
    戒治執行完畢釋放日已逾3年，經本院依修正後毒品危害防
    制條例第20條第1項、第3項、第35條之1第2款前段規定，於
    109年11月17日依職權裁定令入勒戒處所執行觀察、勒戒後
    ，因有繼續施用毒品之傾向，再經本院裁定令入戒治處所施
    以強制戒治，於110年6月8日執行完畢等情，有本院109年度
    訴字第1444號刑事裁定（送勒戒處所觀察、勒戒）、法務部
    ○○○○○○○○109年12月31日中戒所衛字第10910006010號函、本
    院109年度訴字第1444號刑事裁定（令入戒治處所強制戒治
    ）、臺灣臺中地方檢察署110年8月24日中檢謀沛松110院戒
    執24、27字第162070號函及法務部○○○○○○○○通知各1份在卷
    足佐（見本院卷第137-139頁、第153頁、第161-163頁、第2
    05頁、第207頁）。本案既已觀察、勒戒及強制戒治執行完
    畢，本應由檢察官為不起訴處分，然本案係毒品危害防制條
    例修正施行前繫屬本院之審判中案件，業如前述，自應由本
    院為免刑之判決。
四、沒收部分：
　　查獲之第一級毒品，不問屬於犯罪行為人與否，沒收銷燬之
    ，毒品危害防制條例第18條第1項前段定有明文。查扣案之
    第一級毒品海洛因1包（含外包裝袋1只，驗餘淨重0.0703公
    克），經鑑驗含第一級毒品海洛因成分，業如前述，且為被
    告本案施用所剩，經被告於本院審理時供陳在卷（見本院卷
    第223頁），爰依毒品危害防制條例第18條第1項前段規定沒
    收銷燬之。而直接用以盛裝海洛因之外包裝袋1只，以目前
    採行之鑑驗方式無法將毒品成分完全析離，亦無析離實益，
    爰併予宣告沒收銷燬。至因鑑驗而耗用部分既已滅失，自毋
    庸再為沒收銷燬之諭知。
據上論斷，應依刑事訴訟法第299條第1項但書，毒品危害防制條
例第35條之1第2款、第10條第1項、第18條第1項前段，刑法11條
、第47條第1項，判決如主文。
本案經檢察官顏偉哲提起公訴，檢察官甲○○到庭執行職務。
中　　華　　民　　國　　110 　年　　10　　月　  27  　日
                  刑事第七庭  審判長法  官  尚安雅
　　　　　　　　　                  法  官  林忠澤
　　　　　　　　　                  法  官  王怡蓁  
以上正本證明與原本無異。
如不服本判決應於收受判決後20日內向本院提出上訴書狀，並應
敘述具體理由；其未敘述上訴理由者，應於上訴期間屆滿後20日
內向本院補提理由書（均須按他造當事人之人數附繕本）「切勿
逕送上級法院」。
                                    書記官  黃雅青
中　　華　　民　　國　　110 　年　　10　　月　　27　　日
附錄本案論罪科刑法條：
毒品危害防制條例第10條
施用第一級毒品者，處六月以上五年以下有期徒刑。
施用第二級毒品者，處三年以下有期徒刑。